臺灣臺南地方法院刑事判決　　　　　　　 94年度訴字第475號
公　訴　人　臺灣臺南地方法院檢察署檢察官
被　　　告　甲○○　男　31歲.
指定辯護人　蘇文奕律師
上列被告因強盜案件，經檢察官提起公訴（94年度偵字第4032號
），本院判決如下：
    主  文
甲○○意圖為自己不法之所有，攜帶兇器，以脅迫至使不能抗拒
，而取他人之物，累犯，處有期徒刑柒年貳月。扣案之菜刀壹把
、安全帽壹頂、口罩壹個、手套壹雙、購物袋壹個，均沒收之。
    事      實
一、甲○○前因違反肅清煙毒條例案件，經本院於民國（下同）
    八十六年十月六日以八十六年訴字第一三０六號判決判處有
    期徒刑三年二月確定，合併另案違反麻醉藥品管制條例判處
    有期徒刑八月、違反槍砲彈藥刀械管制條例案件判處有期徒
    刑六月，並應執行有期徒刑四年，並於九十二年六月三十日
    執行完畢，猶不知悔悟，基於意圖為自己不法所有之強盜犯
    意，於九十四年三月二十七日凌晨三時十五分許，騎乘車號
    ＫＣ九—０九八號重型機車，前往位在臺南市○○路七六六
    號之「億客來超市」，頭戴紅色半罩式安全帽、戴黑色口罩
    及手套，手持可充兇器用之菜刀進入該超市後，揮舞手中之
    菜刀，喝令店員丙○○：「把錢拿出來」，丙○○見甲○○
    手持菜刀，心生畏懼至不能反抗，乃將收銀機抽屜放置桌上
    任由甲○○取走其內現金，甲○○猶不知足，竟自行進入櫃
    臺搜刮，丙○○見狀害怕自己所藏放之金錢遭甲○○搜出而
    受到傷害，再告知甲○○現金藏放地點，甲○○隨即取出藏
    放之現金並放入攜來之黃色購物袋內，共計得款新台幣（下
    同）一萬八千九百元。甲○○得手後甫離去，即遭執行超商
    巡守之員警所查獲，並扣得菜刀一把、安全帽一頂、口罩一
    個、手套一雙、購物袋一個及贓款一萬八千九百元。
二、案經臺南市警察局第一分局報告臺灣臺南地方法院檢察署檢
    察官偵查起訴。
    理      由
一、認定犯罪事實所憑之證據及理由：
  (一)被告甲○○自偵查以迄本院審理時對於上揭事實均坦承不諱
    （見臺灣臺南地方法院九十四年度偵字第四０三二號偵查卷
    第十四、十五頁、本院審理卷第十二、三十三頁及九十四年
    六月二十二日審判筆錄），經核與證人即被害人丙○○於警
    偵時及本院審理時證述內容大致相符（見警卷第八、九頁、
    上開偵卷第二二頁、本院九十四年六月二十二日審判筆錄）
    。並有菜刀一把、安全帽一頂、口罩一個、手套一雙、購物
    袋一個扣案及及現場照片十八張、「億客來超市」錄影監視
    器翻拍照片二張等件在卷可資佐證。
  (二)雖辯護人辯以：證人丙○○於案發當時，【選擇】交付財物
    ，以避免被傷害；且初始仍【抉擇】僅交付錢櫃內金錢，不
    交付錢櫃內藏放之金錢，故證人丙○○於案發當時之狀態，
    應未喪失意思決定自由而達於不能抗拒程度，尚不該當強盜
    罪之構成要件等語。惟查，證人丙○○於本院審理時證稱：
    「（那時是否敢反抗？）不敢」、「（當時）沒有別人，深
    夜沒有客人，就我們兩人」、「（為何不敢反抗？）體格差
    太多，然後我第一次遇到不知道如何反應，當時也覺得很恐
    怖」、「（我）身高一六八公分、體重四十五到五十公斤」
    等語，對照被告自承其身高一七二公分、體重七十公斤等節
    ，足見證人在案發當時除其與被告之外，該超市內別無他人
    ，且兩人體型懸殊，被告又手持鋒利兇器，任何人在此孤立
    無援之狀況下，均可能達於不能抗拒的情況，而證人丙○○
    亦表示當時並不敢反抗。再者，證人於本院審理時，亦證述
    ：「（被告）搶完就問我有無把錢藏起來，我說沒有，然後
    他不相信我，就直接繞進櫃臺裡面，開始搜東西，沒有搜到
    ，然後【因為我害怕，就另外指出藏錢的地方，】‧‧‧」
    （見本院九十四年六月二十二日審判筆錄）、「‧‧‧因為
    我有把另外的錢藏起來，因為害怕被他找到，會傷害我，所
    以我就把另外藏起來的錢拿出來‧‧‧」等語（見偵卷第二
    十二頁），可知證人丙○○只能【被動】應被告之要求指出
    藏放金錢地點、【被動】應被告之要求交付財物，根本不敢
    反抗，是證人於案發當時，見手持兇器之被告喝令其交出財
    物，害怕受到傷害，乃全然配合被告要求，並交付金錢，足
    認被告顯然已達不能抗拒之程度。因此，辯護人上開辯解，
    尚難採認。
  (三)綜上各情相互勾稽，被告甲○○確於前開時間，手持菜刀一
    把，進入位在臺南市○○路七六六號之「億客來超市」，以
    脅迫之手段使被害人丙○○不能抗拒，而取得財物一萬八千
    九百元，至為顯然，被告主觀上確有意圖為自己不法所有之
    強盜犯意，要屬明灼。本件事證明確，被告犯行，洵堪認定
    。
二、論罪科刑：
  (一)按刑法第三百二十一條第一項第三款之攜帶兇器竊盜罪，係
    以行為人攜帶兇器竊盜為其加重條件，此所謂兇器，其種類
    並無限制，凡客觀上足對人之生命、身體、安全構成威脅，
    具有危險性之兇器均屬之，且祇須行竊時攜帶此種具有危險
    性之兇器為已足，並不以攜帶之初有行兇之意圖為必要，是
    以，菜刀等一般家庭日常工具，只要客觀上足對人之身體、
    生命構成威脅，即屬該款所指之兇器。本件被告所使用之菜
    刀一把，刀刃及把手均為鐵製，質地堅硬，全長三十公分、
    刀刃本身約十九公分，業經本院當庭勘驗無誤，有勘驗筆錄
    可稽，上開菜刀足以傷害人之身體及危害人之生命，顯具危
    險性，應認係屬兇器至明。核被告甲○○所為，係犯刑法第
    三百三十條第一項加重強盜罪。
  (二)查被告甲○○前因違反肅清煙毒條例案件，經本院判決判處
    有期徒刑三年二月確定，合併另案違反麻醉藥品管制條例判
    處有期徒刑八月、違反槍砲彈藥刀械管制條例案件判處有期
    徒刑六月，定應執行有期徒刑四年，並於九十二年六月三十
    日執行完畢，有臺灣高等法院被告全國前案紀錄表在卷可按
    ，其於五年內再犯本件最重本刑為有期徒刑以上之罪，為累
    犯，應依刑法第四十七條之規定加重其刑。
  (三)爰審酌被告犯罪之動機、目的係為貪圖不法利益，另酌以被
    告年輕力盛，不思以正當方法賺取財物，竟攜帶兇器以脅迫
    方式，致使被害人丙○○不能抗拒，而強取「億客來超市」
    之財物，造成被害人精神上及財物上損失，影響社會秩序甚
    鉅、惟被告犯後均坦認犯行，顯見態度良好，尚知所悔悟等
    一切情狀，量處如主文所示之刑，以資儆懲。
  (四)扣案之菜刀一把、安全帽一頂、口罩一個、手套一雙、購物
    袋一個，為被告所有供犯本案強盜罪所用之物，爰併予宣告
    沒收。
據上論斷，應依刑事訴訟法第二百九十九條第一項前段，刑法第
三百三十條第一項、第四十七條、第三十八第一項第二款，判決
如主文。
案經檢察官乙○○到庭執行職務。
中　　華　　民　　國　　94　　年　　7 　　月　　 6　　日
　　　　　　刑事第一庭    審判長法　官　宋明中
                                法  官  林欣玲
                                法  官  王慧娟
以上正本證明與原本無異。
如不服本判決，應於判決送達後10日內，向本院提出上訴狀。
　　　　　　　　　　　　　　　　書記官　王元宏
中　　華　　民　　國　　94　　年　　7　　 月　　 8　　日
中華民國刑法第330條第1項
犯強盜罪而有第 321 條第 1 項各款情形之一者，處 7 年以上有
期徒刑。
